【裁判字號】    99,上易,133
【裁判日期】    990301
【裁判案由】    恐嚇取財
【裁判全文】
臺灣高等法院高雄分院刑事判決         99年度上易字第133號
上  訴  人
即  被  告  甲○○
上列上訴人因恐嚇取財案件，不服臺灣高雄地方法院98年度易字
第1364號中華民國98年12月25日第一審判決（起訴案號：臺灣高
雄地方法院檢察署98年度偵字第25420 號），提起上訴，本院判
決如下：
     主  文
上訴駁回。
     理  由
一、按不服地方法院之第一審判決而上訴者，須提出上訴書狀，
    並應敘述具體理由，上訴書狀未敘述上訴理由者，應於上訴
    期間屆滿後20日內補提理由書於原審法院。逾期未補提者，
    原審法院應定期間先命補正。但上訴書狀已敘述理由，惟所
    敘述者非屬具體理由，則屬不符上訴之法定程式，由第二審
    法院以其上訴不合法律上程式，判決駁回，不生定期命補正
    之問題，刑事訴訟法第350 條第1 項、第361 條、第362 條
    、第367 條定有明文。
二、按上開所稱具體理由，係指須就不服之判決為具體之指摘而
    言，如僅泛稱原判決認事用法不當或採證違法、判決不公等
    ，均非具體理由（法院辦理刑事訴訟案件應行注意事項第16
    2 點參照）；復按所謂具體理由，必係依據卷內既有訴訟資
    料或提出新事證，指摘或表明第一審判決有何採證認事、用
    法或量刑等足以影響判決本旨之不當或違法，而構成應予撤
    銷之具體事由，始克當之（例如：依憑證據法則具體指出所
    採證據何以不具證據能力，或依憑卷證資料，明確指出所為
    證據證明力之判斷如何違背經驗、論理法則）；倘僅泛言原
    判決認定事實錯誤、違背法令、量刑失之過重或輕縱，而未
    依上揭意旨指出具體事由，或形式上雖已指出具體事由，然
    該事由縱使屬實，亦不足以認為原判決有何不當或違法者（
    例如：對不具有調查必要性之證據，法院未依聲請調查亦未
    說明理由，或援用證據不當，但除去該證據仍應為同一事實
    之認定），皆難謂係具體理由，俾與第二審上訴制度旨在請
    求第二審法院撤銷、變更第一審不當或違法之判決，以實現
    個案救濟之立法目的相契合，並節制濫行上訴」（最高法院
    97年度台上字第892 號判決意旨參照）。是如上訴理由書狀
    並未依據卷內訴訟資料，具體指摘原判決認事用法有何違法
    或不當之情形，即屬上訴未敘述具體理由。
三、上訴人即被告甲○○因犯刑法第30條第1 項、同法第339 條
    第1 項之幫助詐欺取財罪，經原審判決有期徒刑4 月，如易
    科罰金以新台幣1 千元折算1 日在案。而被告於上訴期間之
    民國98年1 月12日向原審法院提出上訴狀，理由略以：「被
    告並無幫助詐欺之意圖及犯意，被告之郵局帳戶存摺、提款
    卡等物，係因遺失而延期申報，始遭人持以犯案，原判決以
    推論臆測之詞而對被告論罪，並未採納被告辯詞及證人證詞
    ，有所不當，為此提起上訴」等語。
四、經查被告甲○○所提之上訴理由，核與其於原審之辯詞大致
    相同，而原判決對於被告此等辯詞，業經調查被告所供關於
    如何發現其所辯「郵局帳戶存摺、提款卡遺失」等詞，有前
    後反異不一之情，及審酌證人許蘭英於偵查中證詞，而認被
    告所辯「係由許蘭英告知後方知悉上開帳戶資料不見，抑或
    許蘭英前去領取土地銀行存款時，才知道其之帳戶已遭凍結
    」等情，俱非實在。又參以不法集團若非能確信用以獲致匯
    款之帳戶所有人不會去報警或掛失止付，以確保其等能自由
    地使用該帳戶，則其等應不至於以該帳戶作為獲致被害人匯
    款之工具。再衡以被害人乙○○匯入款項至上開帳戶後，隨
    即於當日遭領取，此有上開帳戶交易明細附卷可憑（見警卷
    第8 頁），更足見該不法之徒於向被害人施用不正手段時，
    確有把握該帳戶不會被帳戶所有人掛失止付，是依上開所述
    ，自難認不法集團成員會選擇以竊盜或侵占遺失物之方式，
    取得被告之上開帳戶加以使用。且近來利用人頭帳戶詐欺取
    財之犯罪類型層出不窮，該等犯罪多數均係利用人頭帳戶作
    為出入帳戶，並經媒體廣為披載，被告係成年且智力成熟之
    人，對此應知之甚詳，竟仍提供上開帳戶供他人使用，被告
    確有幫助他人詐欺取財之不確定故意等相關事證，因認被告
    犯行事證明確（參原判決第2-4 頁理由欄所載），足徵原判
    決均已敘明如何認定被告上開犯罪所憑之證據及理由，經核
    並無不合，並無上訴理由所指推論臆測等情。被告上訴理由
    仍憑己見徒執先前辯詞，並未依據卷內既有訴訟資料，指摘
    原判決有何採證等足以影響判決本旨之不當或違法，依據上
    開說明，被告上訴理由自非屬「具體理由」。
五、綜上所述，被告甲○○所提之本件上訴理由，均非依據卷內
    訴訟資料或提出新事證，具體指摘或表明原判決有何足以影
    響判決本旨之不當或違法，而構成應予撤銷之具體事由，即
    與刑事訴訟法第361 條第2 項所稱「具體理由」顯非相當。
    從而，被告之上訴理由書狀未敘述具體理由，且於上訴期間
    屆滿後之20日內（被告於99年1 月4 日收受原審判決之送達
    ，見原審卷第48頁），亦未補提上訴具體理由，依上開規定
    ，顯屬違背法律上之程式，應由本院依同法第367 條前段、
    第372 條規定，不經言詞辯論判決如主文。
據上論斷，應依刑事訴訟法第367 條前段、第372 條，判決如主
文。
中    華    民    國    99    年    3     月     1    日
                    刑事第三庭  審判長法  官 莊崑山
                                      法  官 唐照明
                                      法  官 張意聰
以上正本證明與原本無異。
本判決不得上訴。
中    華    民    國    99    年    3     月     1    日
                                      書記官  陳金

司法院資訊處製作；財團法人民間司法改革基金會備份。
